【裁判字號】    99,裁,1873
【裁判日期】    990819
【裁判案由】    汽車燃料使用費
【裁判全文】
最  高  行  政  法  院  裁  定
                                      99年度裁字第1873號
上  訴  人  交通部公路總局
代  表  人  吳盟分
被 上訴 人  乙○○
上列當事人間汽車燃料使用費事件，上訴人對於中華民國99年6
月10日臺北高等行政法院99年度簡字第240號判決，提起上訴，
本院裁定如下：
    主  文
上訴駁回。
上訴審訴訟費用由上訴人負擔。
    理  由
一、按對於適用簡易程序之裁判提起上訴，須經本院許可，且該
    許可以訴訟事件所涉及之法律見解具有原則性者為限，行政
    訴訟法第235條定有明文。所謂法律見解具有原則性者，係
    指該事件涉及之法律問題意義重大，而有加以闡釋必要之情
    形而言，非以其對於該訴訟當事人之勝敗有無決定性之影響
    為斷。例如原裁判所適用之行政命令是否牴觸法律之判斷，
    或高等行政法院就同類事件所表示之法律見解存在歧異，或
    與本院向來之見解互相牴觸，有由本院確認或統一法律上意
    見之必要等情形屬之。
二、本件上訴人對於高等行政法院適用簡易程序所為之判決，提
    起上訴，係以：行政程序法施行前所發生汽車燃料使用費之
    公法上請求權時效應為15年：依據交通部民國（下同）91年
    2月15日交路字第0910021398號函轉法務部91年2月5日法律
    字第0910003264號函釋意旨可知，行政程序法施行前已發生
    公法上請求權之消滅時效期間，不適用行政程序法第131條
    第1項規定，應依行政程序法施行前有關法規之規定，無相
    關規定者，得類推適用民法消滅時效之規定，即縱使殘餘期
    間，自行政程序法施行日起算，較5年期間為長者，仍依其
    期間；另法務部97年7月3日法律決字第0970021502號函釋及
    法務部98年10月19日法律字第0980700695號函均重申相同見
    解。而該解釋函令亦奉行政院90年2月27日台90法字第00916
    6函同意，並經發布，不僅有拘束行政機關之效力，同時亦
    屬行政機關基於法律授權，對多數不特定人民就一般事項所
    作抽象之對外發生法律效果之規定。故就本案84年至89年汽
    車燃料使用費公法上請求權行使之時效，按前揭法務部函釋
    ，自未消滅等語，為其論據。
三、惟按公法上之請求權於行政程序法施行前成立而可行使者，
    自行政程序法施行日起算，其殘餘期間，較行政程序法第13
    1條第1項所定時效期間為長者，應自該法施行日起，適用該
    法第131條第1項所定5年時效期間之規定；且關於公法上請
    求權之消滅時效，時效完成之法律效果應為權利當然消滅，
    非僅發生義務人得為拒絕給付之抗辯等法律意見，有本院95
    年8月份庭長法官聯席會議決議可參。本件行政程序法施行
    前徵收汽車燃料費之公法上請求權固可類推適用民法第125
    條規定，時效期間為15年，惟公法上之債權於行政程序法施
    行前成立而可行使者，自行政程序法於90年1月1日施行後，
    其殘餘期間長於5年者，適用行政程序法第131條第1項關於5
    年時效期間之規定。本件之公法上請求權既於94年12月31日
    已罹於時效消滅，上訴人遲至98年10月間始以催繳通知書通
    知被上訴人繳納，其請求權即因時效完成而消滅，此業經原
    判決理由中論述綦詳。核上訴人所陳之上述理由，無非執其
    主觀歧異之法律見解，尚非高等行政法院各庭間就同類事件
    所表示之法律見解存在歧異，須由本院統一法律上意見，或
    該訴訟事件所涉法律問題意義重大，而有由本院加以闡釋必
    要之問題。依首揭說明，上訴意旨核無所涉及之法律見解，
    具有原則性之重要，而有加以闡釋之必要情形，上訴人提起
    上訴，不應許可，其上訴難謂合法，應予駁回。
四、據上論結，本件上訴為不合法。依行政訴訟法第249條第1項
    前段、第104條、民事訴訟法第95條、第78條，裁定如主文
    。
中    華    民    國    99    年    8     月    19    日
                    最高行政法院第四庭
                        審判長法官  劉  鑫  楨
                              法官  黃  淑  玲
                              法官  林  文  舟
                              法官  曹  瑞  卿
                              法官  陳  鴻  斌

以  上  正  本  證  明  與  原  本  無  異
中    華    民    國    99    年    8     月    20    日
                              書記官  王  史  民

司法院資訊處製作；財團法人民間司法改革基金會備份。
